【裁判字號】    96,上易,1082
【裁判日期】    970110
【裁判案由】    竊盜等
【裁判全文】
臺灣高等法院高雄分院刑事判決        96年度上易字第1082號
上  訴  人  臺灣高雄地方法院檢察署檢察官
被      告  乙○○
上列上訴人因被告竊盜等案件，不服臺灣高雄地方法院96年度易
字第1847號中華民國96年10月15日第一審判決（起訴案號：臺灣
高雄地方法院檢察署96年度偵緝字第877 號），提起上訴，本院
判決如下：
    主  文
上訴駁回。
    理  由
一、公訴意旨略以：被告乙○○任職於高雄縣旗山鎮宜新護理之
    家擔任督導工作期間，受告訴人甲○○委託保管其所有之中
    華郵政股份有限公司六龜郵局，局帳號：00000000000000（
    下稱六龜郵局帳戶）之存簿、印章及提款密碼等物，詎被告
    竟意圖為自己不法之所有，於民國95年1 月間某日，將告訴
    人所有之提款卡竊走；嗣於同年6 月10日，持該提款卡至高
    雄縣杉林鄉杉林郵局之自動櫃員機前，以該提款卡插入提款
    機並輸入正確之提款密碼後，經該自動付款設備辨讀，誤認
    係告訴人本人提款而陷於錯誤，乃由被告自該帳戶內提領新
    臺幣（下同）1 萬元；復於同年月20日，再至杉林郵局之自
    動櫃員機前，以前揭相同之方法，先提領2000元後，再分2
    次，每次各提領1000元，而將社會局匯給告訴人之補助款1
    萬4000元提領一空，因認被告涉犯刑法第320 條第1 項之竊
    盜罪嫌、第339 條之2 第1 項之以不正方法由自動付款設備
    取得他人財物罪嫌云云。
二、按犯罪事實應依證據認定之，無證據不得認定其犯罪事實；
    不能證明被告犯罪者，應諭知無罪之判決，刑事訴訟法第15
    4 條第2 項、第301 條第1 項分別定有明文。又事實之認定
    應憑證據，如不能發現相當證據或證據不足以證明者，自不
    能以推測或擬制之方法，以為裁判之基礎；而認定犯罪事實
    所憑之證據，雖不以直接證據為限，間接證據亦包括在內，
    然無論直接或間接證據，其為訴訟上之證明，須於通常一般
    之人均不致於有所懷疑，而得確信其為真實之程度者，始得
    據之為有罪之認定，倘其證明尚未達到此一程度，而有合理
    性懷疑之存在時，即無從為有罪之認定，此有最高法院40年
    台上字第86號判例、76年台上字第4986號判例意旨可資參照
    。
三、證據能力方面：按被告以外之人於審判外之陳述雖不符刑事
    訴訟法第159 條之1 至之4 等4 條之規定，而經當事人於審
    判程序同意作為證據，法院審酌該言詞陳述或書面陳述作成
    時之情況，認為適當者，亦得為證據；當事人、代理人或辯
    護人於法院調查證據時，知有刑事訴訟法第159 條第1 項不
    得為證據之情形，而未於言詞辯論終結前聲明異議者，視為
    有前項之同意，同法第159 條之5 定有明文。本件關於證人
    甲○○、高聰義於警詢中之陳述、六龜郵局帳號0000000000
    0000號帳戶之歷史交易紀錄，係被告以外之人於審判外陳述
    ，均屬傳聞證據，於本院調查證據時，檢察官及被告知有刑
    事訴訟法第159 條第1 項不得為證據之情形，而皆未於言詞
    辯論終結前聲明異議，揆諸前開規定，應視為同意作為證據
    ，本院復審酌上開證據之取得並無任何違背法定程序之情事
    ，依其作成時之情況，認為適當，依上開規定，均得為證據
    。
四、公訴人認被告乙○○涉犯前揭犯行，無非以告訴人指訴其提
    款卡是在95年初在宜新護理之家受照護時，在病床上不見的
    ，提款卡的密碼曾告知被告，而認被告確實知悉告訴人之密
    碼，並利用照護告訴人之便，趁機竊取提款卡後，將帳戶存
    款提領一空；及證人高聰義證述其於95年6 月1 日起接手經
    營護理之家，被告遲至95年7 月3 日晚間將被害人之前開郵
    局帳戶存摺及印章交付後，始發現被害人之郵局帳戶遭盜領
    ，並有卷附前開郵局帳戶遭人盜領時，杉林郵局之提款機所
    翻拍之相片6 張、郵局帳戶存簿影本1 份可為佐證，為其論
    據。
五、訊據被告堅決否認有何竊盜及以不正方法由自動付款設備取
    得他人財物犯行，辯稱：告訴人之存摺、印章及存摺密碼皆
    由其保管，其持存摺、印章即得領取告訴人之存款，無須盜
    取提款卡盜領存款；且杉林郵局提款機所拍攝盜領人盜領時
    之照片，盜領存款之人之體型身材與其差異頗大，足證其並
    無公訴意旨所載前開犯行等語。
六、經查：
  (一)告訴人所有六龜郵局帳戶之存款，於95年6 月10日遭人以提
    款卡自高雄縣杉林鄉杉林郵局自動櫃員機領取1 萬元；復於
    同年月20日，以前揭相同之方法，於相同地點先提領2000元
    後，再分2 次，每次各提領1000元之事實，業據告訴人證述
    在卷，復有前開六龜郵局帳戶自92年1 月起至95年8 月之歷
    史交易紀錄附卷可參，此部份事實固堪認定。
  (二)證人即告訴人甲○○於原審審理中到院證述：其提款卡係自
    己保管，95年初遺失時並未告訴被告，亦未曾交付提款卡與
    被告請被告領錢（見原審法院卷第35頁、第36頁），參以前
    開郵局帳戶之歷史交易紀錄（見原審法院卷第48至第51頁）
    所示，其提款卡遺失之時間（即95年1 月）後，至存款被盜
    領之95年6 月間並無卡片提款之紀錄，則其提款卡究係遭人
    竊取或單純遺失，即有疑問。且被告自92年12月起保管告訴
    人前開郵局帳戶存摺、印章，每月自行前往郵局自帳戶內領
    取告訴人護理之家安置費，及告訴人每月之安置費用共1410
    0 元，係由社會局補助等情，亦據證人張明彰、甲○○、高
    聰義證述綦詳（見原審法院卷第39、40、64頁），參諸前開
    帳戶歷史交易紀錄，92年12月至95年6 月間均按月有1 次現
    金提款紀錄，且每次領取之款項為14000 元、14100 元及15
    000 元不等，足認被告均依約按月領取安置費用，且被告於
    92年12月15日至95年6 月護理之家經營權轉讓前保管告訴人
    之六龜郵局帳戶存摺、印章歷時約2 年半，如欲竊取該帳戶
    之款項，實無需另尋竊取提款卡盜領一途。再被告於95年6
    月間持存簿、印章至杉林郵局提領告訴人95年5 月份之安置
    費發覺存款遭盜領後，曾電詢告訴人友人之子張明彰是否提
    領告訴人前開帳戶之存款，並於向警方報案後，以電話通知
    自95年6 月起接手經營宜新護理之家之高聰義去分駐所報案
    一節，業據證人張明彰、高聰義證述明確（見原審法院卷第
    39、64頁），衡情如被告有公訴意旨所指犯行，應無在發覺
    款項遭盜領時，尚詢問並通知他人至警局報案之理，故證人
    甲○○之證述，實難作為認定被告竊取其提款卡並持之盜領
    其帳戶款項之證據。
  (三)再證人高聰義雖稱其於95年6 月1 日接手宜新護理之家之經
    營權，被告遲至同年7 月3 日始交付告訴人前開帳戶之存摺
    、印章，然被告於發現前開帳戶內之款項遭盜領後，即與證
    人張明彰、高聰義聯絡，已據渠等證述在卷；且告訴人之安
    置費用係屬社會局補助，通常均待補助款於隔月入帳戶時始
    由安養中心領取；安養中心約8 、9 戶由社會補助安置費之
    受照護者，均係95年7 月3 日交接，只有告訴人之戶頭有發
    現失竊之情形，亦據證人高聰義證述在卷（見原審法院卷第
    64 、65 頁），從而依檢察官所舉事證，尚難僅憑被告遲至
    95年7 月3 日始將帳戶存摺、印章交付與證人高聰義之事實
    ，遽認被告成立本件檢察官所指犯行。
  (四)末查，告訴人六龜郵局帳戶存款於杉林郵局遭盜領時，所翻
    拍之照片顯示盜領人之體型正面寬度約占該自動櫃員機寬度
    之2 分之1（參警1 卷第10頁），身型偏瘦，然被告身高153
    公分，體重95公斤，身型較為矮胖，業經原審法院審理中對
    其身材正面、側面照片拍攝照片附卷可參（見原審法院簡字
    案卷第16、17頁），被告與盜領人之體型顯然不相同，益見
    本件是否得憑告訴人之指訴及證人高聰義之證述認定被告有
    前揭犯行，確有產生合理懷疑之餘地。
  (五)檢察官雖另以：1.告訴人於警詢及偵查中均指訴曾將本件提
    款卡密碼告知被告，並委託被告代領上開帳戶內款項，並於
    95年1 月間遺失上開提款卡後即有告訴被告，嗣告訴人於審
    判中翻異前詞，改稱上開提款卡係自己保管，95年初遺失時
    並未告訴被告，亦未曾交付提款卡予被告請被告領錢等語。
    則告訴人即證人甲○○證述前後矛盾；2.就告訴人上開帳戶
    遭盜領之情況觀之，告訴人指訴遭盜領款項係分別數次遭人
    盜領，就一般透過自動付款設備盜領他人存款之犯罪手法分
    析，竊盜之行為人多為一次竊取，滿足犯罪所得，若非竊盜
    行為人對於被竊帳戶事實上有一定之管理或掌握能力，並不
    可能冒遭查獲之風險，分別數次竊取款項云云，認被告涉有
    竊盜罪嫌。然查告訴人甲○○於警詢中即已明確表示「提款
    卡是我自己保管」，於檢察官偵查中亦證稱：「我只有交存
    簿、印章給她而已。」，則告訴人於原審審理中所稱上開提
    款卡係自己保管一節，並無前後歧異；告訴人既未交付提款
    卡給被告，被告又如何能以提款卡領取金錢？又告訴人如於
    95年1 月間遺失上開自己保管之提款卡後即有馬上告訴被告
    ，又何以不同時委託被告代其申報遺失，另外領取1 張新提
    款卡備用？是告訴人甲○○就其於95年1 月間遺失上開提款
    卡後是否有告訴被告之事實，雖前後矛盾，但其於警詢中之
    陳述既尚有可疑，尚難僅憑其於警詢中之陳述，遽認告訴人
    於原審審理中之證述係屬事後迴護被告之詞；至檢察官另以
    若非竊盜行為人對於被竊帳戶事實上有一定之管理或掌握能
    力，並不可能冒遭查獲之風險，分別數次竊取款項云云，但
    該竊取告訴人提款卡之人，既已實際上對該提款卡有管理或
    掌握能力，則其分次提領亦不違反常情，亦不能因此即推定
    係被告所竊取並提領，併予敘明。
  (六)綜上所述，告訴人所有之六龜郵局帳戶之提款卡，雖在其於
    宜新護理之家受照護時遺失，且於95年6 月間遭人持提款卡
    盜領該帳戶內之存款，然檢察官所為舉證，均不足以證明被
    告確有竊盜及以不正方法由自動付款設備取得他人財物犯行
    ，此外，本院復查無其他積極證據足認被告有檢察官所指之
    上述犯行，被告被訴犯罪，尚屬不能證明。
七、原審因而為被告無罪之判決，核無不合。檢察官上訴意旨，
    猶執前詞，指摘原判決不當，為無理由，應予駁回。
據上論結，應依刑事訴訟法第368 條，判決如主文。
本案經檢察官林應華到庭執行職務。
中    華    民    國    97    年    1     月    10    日
                  刑事第五庭    審判長法  官  曾永宗
                                      法  官  王伯文
                                      法  官  任森銓
以上正本證明與原本無異。
本判決不得上訴。
中    華    民    國    97    年    1     月    10    日
                                      書記官  廖素珍


司法院資訊處製作；財團法人民間司法改革基金會備份。
